# 请教陈版：权益法核算问题

提问人：跨度防护 时间：2018-03-03 12:09:57
案例： 2017 年 12 月 7 日，A以 10 元/股的价格合计 1000 万元（ 100 万股），购买甲持有的B10%股份（方式为协议准让，B为上市公司，甲为B的控股股东）。A在B中派一名董事参与生产经营决策，作为权益法核算。 1 、初始计量：（ 1 ）可否以股价为基准作为公允价值的计算依据；（ 2 ）若以股价为基准作为公允价值的计算依据：假设购买当日的股价为 11 元/股，则当日10%股份对应的可辨认净资产公允价值为 1100 万元，此时长期股权初始投资成本为 1100 万元，确认营业外收入 100 万元；（ 3 ）若以股价为基准作为公允价值的计算依据：假设购买当日的股价为 9 元/股，则当日10%股份对应的可辨认净资产公允价值为 900 万元，此时长期股权初始投资成本为 1000 万元，不确认商誉。
2 、后续计量：由于B为上市公司，基本上B的账面价值与股价为基准的公允价值不一致。后续计量对B净利润及其他权益变动如何取数进行会计处理？ 3 、后续计量时是否要考虑购买时账面价值与公允价值差异较大，以公允价值为基础对净利润进行调整的问题，如固定资产折旧？但购买上市公司股权一般参考股价，具体是何资产造成的差异难以确定。 请教陈版：序号 1 处理是否正确；序号 2 、 3如何处理呢？

回答人：chenyiwei
1 、如无其他证据表明交易价格不公允，则交易价格作为长期股权投资的初始计量金额，而不是市价。大宗交易有折价属于正常情况。因此此处不能以 11 元/股进行初始计量和确认营业外收入。 2 、理论上应以投资取得日B的可辨认净资产公允价值为基础对后续B的折旧、摊销、成本结转等进行调整，以调整后B的净利润为基础计算确认投资收益。但因为B本身是上市公司，A取得B的股权比例也不大，难以对B的净资产进行全面评估，因此也可以接受以B的财务报表中披露的账面净利润、其他综合收益和其他权益变动为基础进行权益法核算。

提问人：跨度防护 时间：2018-03-03 18:03:11
您的意思是，购买上市公司股权时，只要无其他证据证明交易价不公允的，则以交易价作为公允价，而非股票市价。但若交易价与股票市价差异较大呢？

回答人：chenyiwei
那要分析具体原因，根据不同原因分别处理。